【裁判字號】    97,小上,8
【裁判日期】    970414
【裁判案由】    清償債務
【裁判全文】
臺灣桃園地方法院民事判決               97年度小上字第8號
上  訴  人  新光行銷股份有限公司（原名：誠泰行銷股份有限
            公司）
法定代理人  甲○○
訴訟代理人  丙○○
被 上 訴人  乙○○
                        樓
上列當事人間請求清償債務事件，上訴人對於民國97年1 月31日
本院桃園簡易庭96年度桃小字第1324號第1 審小額民事判決提起
上訴，本院判決如下：
    主      文
上訴駁回。
第二審訴訟費用新臺幣壹仟伍佰元由上訴人負擔。
    理      由
一、按「小額程序之第二審判決，有下列情形之一者，得不經言
    詞辯論為之︰二、依上訴意旨足認上訴為無理由者。」，民
    事訴訟法第436 條之29第2 款定有明文。
二、本件為小額訴訟，上訴人對第1 審小額民事判決提起上訴，
    固以原審判決違背法令為由，其上訴意旨略謂：(一)消費借貸
    契約並非要式契約，雙方意思表示合致，當事人一方移轉金
    錢於他方，消費借貸即屬成立，是本案爭點應在於雙方借貸
    契約之意思表示是否合致，而不應拘泥於書面資料之真偽，
    原審為求簡化爭點，而以消費借貸申請書上簽名真偽作為本
    案之爭點，實已限制上訴人於訴訟中提出證明借貸合意之機
    會，有違民事訴訟法第199 條規定。(二)依民事訴訟法第447
    條但書規定，就當事人不得提出新攻擊或防禦方法設有除外
    規定，若經協議簡化爭點後即完全不許上訴人提出補充，實
    剝奪上訴人之訴訟利益，並非公平。(三)有關被上訴人申辦貸
    款乙節，業經上訴人提出消費性貸款申請表及電話徵信之譯
    文，足證被上訴人確有申辦貸款之意願，上訴人復依約撥付
    申貸款項，消費借貸契約自屬成立，被上訴人並按月持上訴
    人印製繳款單陸續繳款8 期計新臺幣（下同）48,000元，期
    間長達半年之久，被上訴人從未表示解約或借貸無效，僅以
    申請表非其親簽為藉口，原審判決全然否認徵信錄音之對話
    意思表示效力，顯與民法第94條規定有違，復據此判決兩造
    消費借貸契約不存在，更有違民法第474 條及民事訴訟法第
    222 條規定，並聲明：(一)原判決廢棄。(二)被上訴人應給付上
    訴人96,000元及自民國94年11月21日起至清償日止，按週年
    利率20% 計算之利息。(三)第1 審及上訴費用由被上訴人負擔
    。
三、按小額訴訟程序，當事人於第2 審程序不得提出新攻擊或防
    禦方法，但因原法院違背法令致未能提出者，不在此限，民
    事訴訟法第436 條之28定有明文。次按，受命法官為闡明訴
    訟關係，得為下列各款事項，並得不用公開法庭之形式行之
    ：三、整理並協議簡化爭點，當事人就其主張之爭點，經依
    第1 項第3 款或前項為協議者，應受其拘束。但經兩造同意
    變更，或因不可歸責於當事人之事由或依其他情形協議顯失
    公平者，不在此限，民事訴訟法第第270 條之1 第1 項第3
    款、第3 項亦有明文。復依同法第436 條之23、第436 條第
    2 項、第271 條之1 規定，於行獨任審判之小額訴訟程序準
    用之。又所謂爭點，指為訴訟當事人間爭執之特定事項，包
    括有關如何取捨證據方法或分配舉證責任等證據上爭點。為
    促進訴訟進行、防止發生突襲性裁判及助益當事人平衡追求
    程序利益，法院依審理程序進行所浮現爭點，於當事人認識
    範圍協力兩造為爭點簡化之協議，當事人間依此成立之爭點
    簡化協議，係程序選擇契約即訴訟契約之一種，依此項契約
    法理，在能預期效果之範圍內，對合意之兩造當事人應有拘
    束力，且亦應成為法院處理之依據，反之，法院如否定該項
    協議之效力，即屬違法。
四、經查，本件上訴人主張被上訴人前因購買商品，向訴外人台
    灣新光商業銀行股份有限公司（原名：誠泰商業銀行股份有
    限公司，下稱台灣新光商業銀行公司）辦理分期付款貸款而
    簽訂消費性商品貸款契約，被上訴人自94年10月21日起未按
    期繳款，已喪失期限利益，伊受讓訴外人台灣新光商業銀行
    公司對於被上訴人之消費性商品貸款債權，並以起訴狀為債
    權讓與通知，爰依消費借貸及債權讓與之法律關係，請求被
    上訴人如數清償借款，並提出消費性貸款申請表影本為證（
    見原審卷第4 頁至第6 頁），被上訴人抗辯該消費性貸款申
    請表（下稱系爭申請表）非其簽名，上訴人旋即提出繳款明
    細及電話錄音光碟暨譯文為證（見原審卷第19頁至第23 頁
    ），並主張消費借貸非要式行為，依事後撥款行為及電話錄
    音譯文所示徵信照會情節足證貸款契約合致（見原審卷第10
    1 頁、第126 頁），原審亦就被上訴人是否繳納分期款7 、
    8 期之事實訊問被上訴人（見原審卷第124 頁），原審嗣於
    96年11月14日言詞辯論期日協同兩造整理爭點結果，兩造同
    意本件爭點集中於系爭申請表上申請人姓名欄之「乙○○」
    簽名是否為真正，並經兩造訴訟代理人於筆錄簽名確認，依
    上足認兩造斯時就本件事實爭點為消費借貸契約是否成立及
    就該爭點解決所得使用之證據方法均已明瞭，又協議簡化爭
    點結果，當事人應受其拘束，為民事訴訟法第270 條之1 所
    明定，上訴人自難諉為不知，原審依此協力兩造協議簡化爭
    點結果，依兩造聲請將系爭申請表併同其餘兩造不爭執為真
    正之被上訴人當庭書寫之字跡及留存各該金融機構等如保險
    單等原本字跡送請鑑定，經以特徵比對及歸納分析為鑑定方
    法，二者簽名筆跡之外型及結構佈局不符，筆劃細部特徵亦
    不同，鑑定結果為二者筆劃特徵不同，有法務部調查局96年
    12月18日調科貳字第09600544460 號鑑定書在卷足憑（見原
    審卷第186 頁至第187 頁），原審據此調查證據結果，並說
    明上訴人其後復行提出1.系爭申請表上申請人姓名欄之「乙
    ○○」簽名乃係被上訴人授權他人代簽。2.雙方於電話徵信
    過程中即已因口頭約定而成立消費借貸契約。3.被上訴人事
    後拒絕付款，明顯違背民法所表彰之「締約誠信原則」。4.
    上訴人與電信業者間僅係轉介貸款客戶之合作關係，本於「
    債之相對性」原則，被上訴人自不得以事後未獲電信服務之
    提供而拒絕付款等事項為爭執，已違反訴訟促進義務及原審
    協同兩造限縮減化爭點之結果，且未證明其逾時提出有何該
    當民事訴訟法第276 條第1 項所列各款情形，因認嗣後復行
    提出前開4 項爭執事項應受失權之制裁，毋庸再行審酌，判
    決駁回上訴人之訴，經核於法要無違誤。上訴意旨徒執己見
    ，主張原審有違民事訴訟法第199 條、第222 條、第447 條
    及民法第94條規定，並無理由。又本件既無因原審違背法令
    致未能提出攻擊或防禦方法情事，上訴人於本審復主張依其
    於原審已提出之電話錄音光碟暨譯文、系爭申請書及上訴人
    依約撥付申貸款項，被上訴人按月持上訴人印製繳款單陸續
    繳款8 期款項計48,000元等情，均足證明消費借貸契約成立
    云云，核屬新攻擊防禦方法，依民事訴訟法第436 條之28前
    段規定，本院無從予以審酌。
五、從而，本件依上訴人上訴意旨足認其上訴為顯無理由，爰依
    首開規定，不經言詞辯論，駁回其上訴。並依民事訴訟法第
    436 條之32第1 項準用第436 條之19規定確定本件訴訟費用
    額如主文第2項所示。
六、據上論結，本件上訴為顯無理由，依民事訴訟法第436 條之
    29、第436 條之32第1 項、第2 項、第449 條第1 項、第43
    6 條之19第1 項、第78條，判決如主文。
中    華    民    國    97    年    4     月    14    日
                  民事第三庭審判長法  官  汪智陽
                                  法  官  張天民
                                  法  官  熊祥雲
上列正本證明與原本無異。
不得上訴。
中    華    民    國    97    年    4     月    14    日
                                  書記官  陳鳳怡


司法院資訊處製作；財團法人民間司法改革基金會備份。
